臺灣高雄地方法院刑事判決　　　　　　　　　　　　九十三年度簡上字第七一八號
　　上　訴　人　甲○○　男　二.
　　即　被　告
　　選任辯護人　郭清寶律師
右上訴人因詐欺案件不服本院九十三年度簡字第四四二○號中華民國九十三年九月十
六日第一審判決（聲請案號：九十三年度偵字第一一四六０號），提起上訴，本院管
轄之第二審合議庭判決如左：
    主  文
上訴駁回。
甲○○緩刑貳年。緩刑期內付保護管束。
    事  實
一、甲○○明知提供金融帳戶存簿、提款卡等物予陌生人士使用，有可能為犯罪集團
    所利用，用以欺騙不知情之社會大眾，並掩飾其重大犯罪所得之財物或利益，竟
    基於幫助詐欺之犯意，將其於民國九十二年十月二十三日在高雄順昌郵局所設立
    之00000000000000號之帳戶之存摺、印章、提款卡及密碼，於同
    日十六時許，在高雄市○○區○○路麥當勞二樓處以新臺幣（下同）三千元之代
    價，出租予真實姓名年籍均不詳自稱為「劉小姐」之女子，而容任「劉小姐」所
    屬之不法集團使用其帳戶，以遂行不法之事。嗣犯罪集團取得前開帳戶存簿及提
    款卡後，即由該犯罪集團成員真實姓名年籍均不詳綽號「阿海」之男子與犯罪集
    團成員基於共同詐欺之犯意聯絡，在網路上刊登佯稱販賣虛擬網路遊戲天幣之訊
    息，嗣潘淑萍、丙○○分別於同年月三十一日、同年十一月三日上網得知上開訊
    息後，不疑有他，向對方購買天幣，而依「阿海」等人之指示分別匯款二千零十
    元、五千零七元入上開甲○○之郵局帳戶中，嗣因潘淑萍、丙○○發覺有異而報
    警處理，經警循線追查始得知上情。
二、案經高雄市政府警察局新興分局報請臺灣高雄地方法院檢察署檢察官偵查後聲請
    簡易判決處刑。
    理  由
一、訊據被告甲○○固坦承將上開帳戶之存摺、印章、提款卡及密碼出租予「劉小姐
    」使用之事實，惟矢口否認有何幫助詐欺之犯意，辯稱：我不知道出租帳戶是犯
    法的行為，我不知道他們會拿我帳戶去作犯法的事情，我覺得自己是清白的，「
    劉小姐」跟我說要作股票用的，我只有國小學歷，對這些我不是很了解等語。辯
    護人則以：帳戶出租給他人使用不必然是犯罪行為，可能是因合法的理財上的行
    為，被告出租帳戶予「劉小姐」是因「劉小姐」有投資股票之需求，被告並無幫
    助詐欺之主觀犯意，且被告是越南人，只有國小學歷，對臺灣的社會情況不瞭解
    等語為被告辯護。經查：
（一）高雄順昌郵局00000000000000號存款帳戶確係被告甲○○於九
      十二年十月二十三日所設立，此經被告自承不諱且有該郵局查詢最近交易詳情
      資料表在卷可查，可認為真實。
（二）「劉小姐」取得被告上開帳戶之存摺、提款卡、密碼及印章後，「劉小姐」、
      「阿海」等人所籌組之詐騙集團即在網路上刊登佯稱販賣虛擬網路遊戲天幣之
      訊息，致被害人潘淑萍、丙○○等人誤信為真，而受騙依指示分別匯款二千零
      十元、五千零七元至被告上開郵局帳戶內，並遭詐騙集團提領等情，亦據被害
      人潘淑萍、丙○○於警詢中分別指述甚詳，並有被害人潘淑萍提供之板信商業
      銀行交易明細表二紙、被害人丙○○提供之郵政國內匯款執據一紙、及報案三
      聯單附卷可稽，足認「阿海」係與「劉小姐」等人共組詐騙集團，並將所取得
      之被告上開帳戶作為渠等詐騙被害人匯入款項之匯款帳戶甚明。
（三）按金融帳戶為個人理財之工具，申請開設金融帳戶並無任何特殊之限制，一般
      民眾只須提出
      多數存款帳戶使用，此乃眾所週知之事實，且依一般人之社會生活經驗，倘係
      合法收入，本可自行向金融機構開戶使用，而無蒐集他人帳戶之必要，苟見他
      人不自行申請開立帳戶而蒐集不特定人之帳戶使用，衡情應可知悉被蒐集之帳
      戶係被利用為與財產有關之犯罪工具。況金融機構之存款帳戶，事關存戶個人
      財產權益之保障，其專屬性、私密性甚高，除非本人或與本人具有密切關係之
      人，難認有何理由可自由流通使用該存摺，一般人亦均有應妥為保管存摺，以
      防止被人冒用之認識，縱有特殊情況偶有將存摺交付他人之需，亦必深入瞭解
      其用途後再行提供使用，此乃吾人之日常生活經驗與一般事理；且存摺為關係
      個人財產、身分之物品，果淪於不明人士手中，極易被利用為與財產有關之犯
      罪工具；而與他人身分上不具密切關係之人，竟願以不相當之對價，徵求他人
      提供帳戶以為使用，此等行為客觀上已屬可疑，其顯係供為謀非正當資金進出
      之用，而隱瞞其流程及行為人身份曝光之不法意圖應可預見。如此之社會現實
      ，要屬一般人本於日常生活經驗即可體察，被告行為時已年二十四歲，係有社
      會生活經驗之成年人，於本院應訊時，依其陳述、表達、反應等情況判斷，智
      力又無低於一般常人之情，對於上開事理殊無不知之理。縱被告係越南人，惟
      其非初到臺灣，而係於七、八歲時即到臺灣，是被告已在臺灣生活十餘年，而
      近來利用人頭帳戶作為出入帳戶，而向不特定民眾詐取金錢之犯罪案件層出不
      窮，且經媒體廣為披載之情況，被告當無不知之理，且此為日常生活中極易得
      知之訊息，亦與被告之學歷為何無關，是被告未詳查「劉小姐」所購買之帳戶
      用途為何，即貿然將此等重要且專屬個人之物出租予不熟識之「劉小姐」使用
      ，顯與吾人之日常生活經驗有悖。另參諸現今金融市場開放，競爭激烈之社會
      現實，於金融機構開設帳戶極其容易，果「劉小姐」有使用金融帳戶之必要，
      大可自己向各該金融機構申請開立帳戶，何庸另行支出三仟元代價而使用他人
      所申請之帳戶！然被告竟仍將上開郵局帳戶之存摺、提款卡及印章等物提供予
      前揭犯罪集團使用，被告固不知該犯罪集團將用以作何犯罪用途，然對於該犯
      罪集團將利用其所交付之帳戶，用於犯罪之使用，顯屬可以預見其發生，且並
      不違背其本意，足見被告應有幫助該犯罪集團利用上開帳戶作為詐欺取財不法
      使用之不確定故意存在，要屬無疑。被告前揭所辯，無非事後卸責之詞，不足
      採信。
（四）依被害人潘淑萍、丙○○於警詢時之指訴，並未述及其於被詐欺之過程中曾與
      被告有何接觸，參諸一般借用他人帳戶之手法均係藉此躲避警方查證，是如被
      告與該詐欺集團有犯意聯絡而為其成員，當不致提供自己之帳戶而留下供警方
      循線追查幕後主謀之罪證，此外，復無其他積極證據足資證明被告與實施詐騙
      之人間有何犯意聯絡及行為分擔，自應認被告提供帳戶之行為性質上僅係接近
      詐欺取財構成要件以外之協助行為。
（五）綜上，被告辯稱其主觀上並無幫助詐騙他人財物之認知云云，尚難採信。其確
      有本於縱然幫助他人實施詐欺犯行亦無違背其本意之不確定故意，而協助他人
      實施詐欺取財行為之幫助詐欺取財犯行，自堪認定。上訴意旨空言指摘原判決
      認事用法均有違誤，請求撤銷原判決，改為無罪之諭知，為無理由，應予駁回
      。
二、被告提供帳戶供他人實施詐欺取財之犯罪工具，所為係從事詐欺罪犯罪構成要件
    以外之行為，核其所為，係犯刑法第三十條第一項、第三百三十九條第一項詐欺
    取財罪之幫助犯。依刑法第三十條第二項規定，按正犯之刑減輕之。原審認被告
    上開犯行事證明確，依刑事訴訟法第四百四十九條第一項前段、第三項、刑法第
    三百三十九第一項、第四十一條第一項、罰金罰鍰提高標準條例第一條前段及第
    二條規定，並審酌被告之犯罪動機僅在圖得微薄利益，且提供上開郵局帳戶所獲
    得之代價僅新台幣三千元，犯罪所得不高，然其提供帳戶供他人逃避犯罪之查緝
    ，嚴重破壞社會治安及有礙金融秩序，助長犯罪歪風，並增加追緝犯罪及被害人
    尋求救濟之困難等一切情狀，量處被告有期徒刑三月，及諭知如易科罰金以三百
    元折算一日之標準，其認事用法均無違誤，量刑亦稱妥適，上訴人請求撤銷原判
    決，改為無罪之諭知，為無理由，已如前述，應予駁回。
三、又查被告前未曾受有期徒刑以上刑之宣告之事實，有臺灣高雄地方法院檢察署刑
    案資料查註紀錄表及臺灣高等法院被告全國前案紀錄表各一份在卷足按，經此偵
    審程序及科刑之教訓後，應能知所警惕，諒無再犯之虞，本院綜核各情，認對被
    告所受宣告之刑，以暫不執行為適當，爰併諭知緩刑二年，用啟自新。又被告明
    知出租帳戶可能為犯罪集團利用，仍為圖小利，貿然出租帳戶，可見其價值觀念
    顯有偏差，且法律觀念淡薄，本院認應由觀護人以專業知識矯治其不正之心態，
    輔導其品德，以助其改過自新，爰宣告於緩刑期內付保護管束。
據上論斷，應依刑事訴訟法第四百五十五條之一第一項、第三項、第三百六十八條，
刑法第七十四條第一款、第九十三條第一項，判決如主文。
本案經檢察官乙○○到庭執行職務。
中      華      民      國    九十三    年     十二    月     三十     日
                                  臺灣高雄地方法院刑事第八庭
                                      審判長法  官    陳樹村
                                            法  官    吳俊龍
                                            法  官    林意芳
右正本證明與原本無異。
不得上訴。
　　　　　　　　　　　　　　　　　　　　　　書記官　　曾秀鳳
中      華      民      國    九十四    年     　一　　月       四　　 日
附錄本案論罪科刑法條全文：
刑法第三百三十九條第一項：
意圖為自己或他人不法之所有，以詐術使人將本人或第三人之物交付者，處五年以下
有期徒刑、拘役或科或併科一千元以下罰金。
